【裁判字號】    92,交上易,462
【裁判日期】    921231
【裁判案由】    過失傷害
【裁判全文】
臺灣高等法院刑事判決                          九十二年度交上易字第四六二號
    上  訴  人
    即  被  告  甲○○
    輔  佐  人  丙○○
右上訴人因過失傷害案件，不服臺灣臺北地方法院九十二年度交易字第四一八號，中
華民國九十二年八月十九日第一審判決（起訴案號：臺灣臺北地方法院檢察署九十二
年度偵字第四一五一號），提起上訴，本院判決如左：
    主  文
上訴駁回。
    事  實
一、甲○○於民國八十五年間曾因竊盜案件，經台灣桃園地方法院判處有期徒刑三月
    ，緩刑二年確定，緩刑期滿，未經撤銷緩刑，刑之宣告失其效力。九十一年六月
    二十七日上午，甲○○騎乘車牌ＧＹＰ─三八七號重型機車，沿台北市○○○路
    ○段第三車道由東往西方向行駛，同日上午七時四十五分許，行經和平東路二段
    一三三號前，適第四車道有一輛首都客運公司之公車甫離站前行，甲○○為超越
    該公車即向左偏駛，本應注意車前狀況及兩車併行之間隔，隨時採取必要之安全
    措施，而當時天候晴、日間有自然光線、路面無缺陷、無障礙物、視距良好，並
    無不能注意之情事，甲○○卻疏未注意車前狀況及與其同向右方由乙○○騎乘之
    腳踏車保持安全間隔，隨時採取必要之安全措施，於超越該腳踏車時，不慎擦撞
    該腳踏車之左手把，致乙○○倒地受有臉部二乘二公分、左肩四乘二公分、左腹
    六乘六公分、右手腕與手掌六乘四公分擦傷、門牙脫落二顆之傷害，嗣經乙○○
    報警，甲○○於警員到場處理時在場坦承肇事自首接受裁判。
二、案經乙○○訴請臺灣臺北地方法院檢察署檢察官偵查聲請簡易判決處刑。原審改
    依通常程序審理。
    理  由
一、訊據被告甲○○固不否認有於右揭時、地騎乘機車與告訴人乙○○所騎之腳踏車
    發生擦撞之事實，惟矢口否認有何過失傷害犯行，辯稱：當日伊為閃避公車即自
    第三車道切至第二車道，且因第二車道塞車故而將車停下，告訴人騎乘腳踏車在
    伊車右方併行停止，嗣告訴人突然自行後退至伊右後方，伊甫起步前行即發現告
    訴人腳踏車之扶手勾在伊車右後扶把上，伊係被撞而非撞人，腳踏車雖倒地，然
    告訴人自腳踏車上跳下，並未倒地，亦未受傷，警察到現場處理，製作筆錄後，
    伊有要求對告訴人照相，以便標示受傷部位，警方未予接受，處理顯有偏頗及不
    公，交通事故談話紀錄表係警員杜撰，伊僅應警員要求在其上簽名，告訴人事後
    提出驗傷單，伊不知該傷何來，抑或係與本案無關之傷勢，藉機移花接木，賴在
    伊之頭上云云。
二、經查：
  (一)右揭事實，迭據告訴人於警詢、偵查、原審及本院審理時指訴綦詳。依事發當日
    到場處理事故之警員莊崑頌訊問被告所製作之交通事故談話紀錄表所載：「肇事
    前我車ＧＹＰ─三八七號重機沿和平東路東往西行駛第三車道至肇事地，當時有
    部二三五號公車從公車站牌處起步向前，車頭打斜橫越第三、四車道，我即往左
    閃，在我車右前處有部腳踏車亦往左閃欲閃避該公車，原本我與那肇事腳踏車是
    平行，但同時在閃避時就不知怎麼會擦撞了」（偵卷第九頁參照），核與告訴人
    乙○○於交通事故談話紀錄表所述之「突然從我車的左後方有部ＧＹＰ─三八七
    號重機，該車速度很快，我車的左手把就被該ＧＹＰ─三八七號重機的後鐵架刮
    及而肇事」情節相符（偵查卷第十頁參照）。亦即告訴人所騎之腳踏車，原在被
    告所騎乘之機車右前處，被告之機車係自後超越時擦撞到腳踏車之把手。參以被
    告於告訴人提起本件告訴後，其於九十二年四月三十日聲請調查證據狀載稱：「
    確曾於九十一年六月二十七日上午七時四十五分許，騎乘車號ＧＹＰ─三八七號
    重機車，於臺北市○○○路○段一三三號前，與乙○○同方向前行，由於閃車之
    故，有發生擦撞」等語（偵查卷第二十頁參照），可知二車係因前行時發生擦撞
    。被告事後翻異前詞，辯稱告訴人在車道內自行向後退，於伊車起步後勾住伊車
    云云，應非事實，不足為採。又被告辯稱前開交通事故談話紀錄表之內容為警員
    杜撰，非伊所陳述，伊僅應警員要求在其上簽名云云，然被告前於偵查中已明確
    表示前開交通事故談話紀錄表之記載與事實相符（偵卷第十六頁訊問筆錄參照）
    ，且警員莊崑頌亦到庭結證稱：製作交通事故談話紀錄表時會親自詢問當事人事
    發經過，不可能自行杜撰事發情節填載（原審九十二年八月五日審判筆錄參照）
    。衡諸常情，證人莊崑頌事發當時並不在場，僅於事發後接獲通報到場執行勤務
    處理事故，而該談話紀錄表係當場製作，豈有虛捏車禍經過情節之可能及必要？
    且被告係年滿七十歲之長者，對此與其權益有關之談話紀錄，是否會任令警員杜
    撰，而不置一詞，在未觀看內容之情形下，反配合警員之指示，簽名了事，實足
    令人懷疑，是被告該部分所辯，亦洵無可取。
  (二)又告訴人因本件事故受有如事實欄所載之傷害，有台北仁康醫院出具之診斷證明
    書附卷可佐（偵卷第十八頁參照），核與卷附道路交通事故補充資料表所載之傷
    勢相符（偵卷第八頁參照）。被告雖矢口否認告訴人於事發後倒地受傷，然證人
    莊崑頌結證稱：雖因事發已久，其無法明確記得告訴人當日所受傷勢為何，但其
    於製作道路交通事故補充資料表時會觀察當事人的外觀，將觀察到之傷勢記載在
    補充資料表上，依據其當日製作之補充資料表，告訴人當日確實有受傷等語（原
    審九十二年八月五日審判筆錄參照）。參以前揭訊問乙○○當場製作之交通事故
    談話紀錄表之補充意見載明「肇事後我人跌傷，對方見我仍能自行行走，就稱：
    你無事，我要先走了；我堅持請對方留下，且二三五路公車司機亦告訴對方你肇
    事要留下，對方才留下（偵查卷第十頁參照），顯然告訴人當時確有受傷無訛。
    被告以當時警員未對告訴人照相，空言辯稱告訴人未因本件事故受有傷害，警員
    偏頗云云，亦不足採信。
  (三)卷附之台北仁康醫院診斷證明書明確記載告訴人係於九十一年六月二十七日至該
    院急診治療，所載之傷勢，與前揭之道路交通事故補充資料所在相符；被告對告
    訴人之傷勢一再質疑，於偵查、原審審理時聲請傳訊醫師到庭，本院認無必要，
    附此敘明。又承辦警員莊崑頌於原審訊問時已到庭結證明確，亦無何證據證明其
    有偏袒告訴人或故入被告於罪之情事，被告指警員偏頗，本院認其於原審已結證
    甚明，核無再予傳訊之必要，亦並敘明。
三、按道路交通安全規則所稱之汽車，依該法第二條第一項第二款之規定，包括機器
    腳踏車。而汽車行駛時，駕駛人應注意車前狀況及兩車併行之間隔，並隨時採取
    必要之安全措施，為道路交通安全規則第九十四條第三項所明訂，被告為已考領
    駕照之駕駛人，對此誠難諉稱不知。而依道路交通事故調查報告表所載，本件肇
    事當時天候晴、日間有自然光線、路面乾燥、無缺陷、無障礙物、視距良好，並
    無不能注意之情，被告竟於駕車超越告訴人騎乘之腳踏車時，疏未注意車前狀況
    並與該腳踏車保持安全間隔距離，隨時採取必要之安全措施，以致兩車發生擦撞
    而肇事，伊對本件事故之發生為有過失，至屬明確。又被告之過失駕駛行為，與
    告訴人因本件事故所受傷害間，有相當因果關係。綜上，本件事證明確，被告犯
    行堪予認定，應依法論科。
四、核被告所為，係犯刑法第二百八十四條第一項前段之過失傷害罪。被告於肇事後
    未行離去，於警方據報前往現場處理時，在場坦承肇事，有警製自首調查表在卷
    可參，為對於未發覺之罪自首而接受裁判，應依刑法第六十二條前段規定減輕其
    刑。
五、原審認被告罪證明確，審酌被告之過失情節尚稱輕微、告訴人所受傷勢非至為嚴
    重、被告犯後矢口否認犯行，態度不佳，且不願賠償告訴人所受損害，顯然未知
    悔悟等各項情狀，量處拘役五十日之刑，並諭知易科罰金之折算標準，認事用法
    並無不當，量刑亦稱妥適，被告否認過失犯行提起上訴，核無理由，應予駁回。
據上論斷，應依刑事訴訟法第三百六十八條，判決如主文。
本案經檢察官陳文禮到庭執行職務。
中      華      民      國    九十二    年     十二     月    三十一    日
                              臺灣高等法院交通法庭
                                  審判長法  官  陳 正 雄
                                        法  官  許 錦 印
                                        法  官  劉 壽 嵩
右正本證明與原本無異。
不得上訴。
                                        書記官  廖 婷 璇
中      華      民      國    九十二    年     十二     月    三十一    日
附錄：本案論罪科刑法條全文
中華民國刑法第二百八十四條
(過失傷害罪)
因過失傷害人者，處六月以下有期徒刑、拘役或五百元以下罰金，致重傷
者，處一年以下有期徒刑、拘役或五百元以下罰金。


司法院資訊處製作；財團法人民間司法改革基金會備份。
